最高法院刑事判決　　　　　　　　　 110年度台上字第4254號
上　訴　人　廖文玲


選任辯護人　張育達律師
上列上訴人因詐欺案件，不服臺灣高等法院中華民國110年1月19
日第二審判決（109 年度上易字第1857號，起訴案號：臺灣士林
地方檢察署108年度調偵續一緝字第1號、108年度調偵續一字第2
號），提起上訴，本院判決如下：
    主  文
上訴駁回。
    理  由
一、按刑事訴訟法第377 條規定，上訴於第三審法院，非以判決
    違背法令為理由，不得為之。是提起第三審上訴，應以原判
    決違背法令為理由，係屬法定要件。如果上訴理由書狀並未
    依據卷內訴訟資料，具體指摘原判決不適用何種法則或如何
    適用不當，或所指摘原判決違法情事，顯與法律規定得為第
    三審上訴理由之違法情形，不相適合時，均應認其上訴為違
    背法律上之程式，予以駁回。至原判決有無違法，與上訴是
    否以違法為理由，係屬二事。
二、原判決綜合全案證據資料，本於事實審法院採證認事之職權
    ，認定上訴人廖文玲有如其事實欄所載犯行，因而撤銷第一
    審關於諭知上訴人無罪部分之判決，改判論處上訴人詐欺取
    財罪刑，並諭知相關沒收（追徵）。已詳敘其憑以認定的理
    由，且其所為論斷，亦俱有卷存證據資料可資覆按，從形式
    上觀察，並無足以影響其判決結果之違背法令情事。
三、上訴人上訴意旨略稱：
    原判決係以上訴人坦承向告訴人賴瑞美借款時，「虛構」其
    有承包原審共同被告蘇晏淳（經原判決維持第一審諭知無罪
    確定）之永晶營造股份有限公司（下稱永晶公司）發包之工
    程，賴瑞美因此陷於錯誤，交付如原判決附表（下稱附表）
    一、二所示之借款，作為認定上訴人詐欺取財之依據。然依
    刑事訴訟法第156條第2項規定，仍須有上述上訴人之供述以
    外之補強證據佐證，始得認定上訴人之犯罪事實。而上訴人
    自民國105年1月間起，均以發票人為蘇晏淳或永晶公司之支
    票，向賴瑞美借款，不論上訴人有無承包永晶公司發包之工
    程，蘇晏淳及永晶公司均應負清償票款之責。參以附表一、
    二所示借款金額合計新臺幣（下同）1,341萬2,760元，賴瑞
    美係認清償有保障而願意借款，亦即認為上訴人有清償能力
    且有附表一、二之支票作為擔保，而非因上訴人告以承包永
    晶公司發包之工程，始同意借款。況借用人以他人支票擔保
    借款，衡情貸與人所考量者應係發票人之資力、信用及票據
    是否真正等事項而為決定。原判決既認上訴人持用附表一、
    二所示支票，使賴瑞美誤信其有清償能力，又認蘇晏淳於簽
    發各該支票交給上訴人時，其清償能力無虞，逕行認定上訴
    人有詐欺取財犯行，有適用證據法則不當及理由矛盾之違誤
    。
四、本院查：
    證據的取捨、證據的證明力及事實的認定，都屬事實審法院
    自由裁量、判斷之職權；如其此項裁量、判斷，並不違反客
    觀存在的經驗法則或論理法則，即無違法可指，觀諸刑事訴
    訟法第155條第1項規定甚明。且既已於判決內論敘其何以作
    此判斷的心證理由者，即不得單憑主觀，任意指摘其為違誤
    ，而據為提起第三審上訴的合法理由。事實審法院認定事實
    ，並不悉以直接證據為限，其綜合調查所得之各項直接證據
    及間接證據，本於合理之推論而為判斷，應認適法。證據法
    所謂之佐證法則，所補強者，非以事實之全部為必要，只須
    因補強證據與供述證據之相互參酌，而足使犯罪事實獲得確
    信者，即足當之。
    經查：
  ㈠原判決主要係以上訴人所為不利於己部分之自白，以及賴瑞
    美、蘇晏淳於檢察官訊問及第一審審理時之證述，佐以卷附
    退票理由單、匯款申請書、唐銘福（按係上訴人之配偶）汐
    止農會帳戶交易明細等證據資料，因而認定上訴人實係簽發
    本票向蘇晏淳借用支票，然卻向賴瑞美佯稱：其承包很多蘇
    晏淳所經營之永晶公司發包之工程，賴瑞美因而陷於錯誤，
    誤認其借款有清償可能，如數交付如附表一、二所示借款等
    情。上訴人所辯：其係為蘇晏淳向賴瑞美借錢，賴瑞美、蘇
    晏淳均知其經濟狀況不好云云，均不能採取等旨。原判決並
    非僅以上訴人之供述，作為認定其有詐欺取財犯行之依據，
    自無上訴意旨所指適用證據法則不當之違誤可言。
  ㈡稽之蘇晏淳於偵查中供稱：上訴人借用支票時，允諾到期會
    將票款存入該帳戶等語，與常情相合。則依上訴人與蘇晏淳
    之內部約定，實際上應負責存入票款者係上訴人，而非蘇晏
    淳。原判決係說明依卷內事證顯示，蘇晏淳於交付各該支票
    予上訴人，乃至賴瑞美來電詢問時，其清償能力無虞，可見
    蘇晏淳具有調度資金、清償票款之能力，因認蘇晏淳無詐欺
    取財犯行。此與上訴人於向賴瑞美借款時，虛構其承包諸多
    永晶公司發包之工程，用以取信賴瑞美，因認上訴人施用詐
    術，係屬二事，難謂有上訴意旨所指理由矛盾之違誤。至發
    票人蘇晏淳、永晶公司依票據法相關規定，固應負擔清償責
    任，然因附表一、二所示支票係上訴人所借用，一旦上訴人
    未存入票款，各該支票即有不獲兌現之虞，縱使賴瑞美依票
    據法相關規定主張權利，勢必曠日廢時，不能僅以賴瑞美享
    有票據上之權利，即為有利於上訴人之認定。
    原判決所為認定與所憑卷內相關事證，並無不合，且其所為
    論斷亦無悖於經驗法則、論理法則。上訴意旨徒憑自己主觀
    之意見，漫指原判決採證認事違法、理由不備及矛盾云云，
    依上開說明，並非合法之上訴第三審理由。
五、綜上，本件上訴意旨，無非置原判決明確之論斷說明於不顧
    ，就原判決已說明事項，徒憑己見為相異評價，或就原審採
    證認事、用法職權之適法行使，漫事爭論，顯與法律規定得
    為第三審上訴理由之違法情形，不相適合。揆之首揭說明，
    應認本件上訴為違背法律上之程式，予以駁回。又上訴人所
    犯刑法第339條第1項之詐欺取財罪，係刑事訴訟法第376 條
    第1項第4款所定之罪，經第一審判決無罪，原審撤銷改判諭
    知有罪，依同條第1 項但書規定，得提起第三審上訴，附此
    敘明。
據上論結，應依刑事訴訟法第395條前段，判決如主文。
中    華    民    國   110    年    11    月    11    日
                  刑事第七庭審判長法  官  李  錦  樑  
                                  法  官  蔡  彩  貞  
                                  法  官  吳  淑  惠  
                                  法  官  邱  忠  義  
                                  法  官  林  孟  宜  
本件正本證明與原本無異
                                  書記官
中    華    民    國   110    年    11    月    24    日